【裁判字號】    97,上訴,1878
【裁判日期】    970709
【裁判案由】    毒品危害防制條例等
【裁判全文】
臺灣高等法院刑事判決                97年度上訴字第1878號
上  訴  人  臺灣桃園地方法院檢察署檢察官
被      告  甲○○
上列上訴人因被告毒品危害防制條例案件，不服臺灣桃園地方法
院96年度訴字第1643號，中華民國97年3月4日第一審判決（起訴
案號：臺灣桃園地方法院檢察署95年度偵字第24067號），提起
上訴，本院判決如下：
    主  文
原判決撤銷。
甲○○明知為禁藥，而轉讓，累犯，處有期徒刑伍月，減為有期
徒刑貳月拾伍日；又明知為禁藥，而轉讓，累犯，處有期徒刑伍
月，減為有期徒刑貳月拾伍日；又明知為禁藥，而轉讓，累犯，
處有期徒刑伍月，減為有期徒刑貳月拾伍日。扣案之甲基安非他
命貳包及包裝甲基安非他命之包裝袋貳個均沒收。應執行有期徒
刑柒月；扣案之甲基安非他命貳包及包裝甲基安非他命之包裝袋
貳個均沒收。
    事  實
一、甲○○前因違反毒品危害防制條例案件，經臺灣桃園地方法
    院於民國（下同）89年3月9日以89年度易字第319號判處有
    期徒刑3月，於89年5月8日確定，嗣於90年8月9日易科罰金
    執行完畢；復因贓物案件，經臺灣桃園地方法院於90年10月
    12日以90年度壢簡字第1070號判處有期徒刑3月，於90年12
    月14日確定，並於91年3月14日易科罰金執行完畢；又因(1)
    贓物案件，經臺灣桃園地方法院於92年11月6日以92年度易
    緝字第83號判處有期徒刑6月，於92年12月5日確定；(2)因竊
    盜案件，經臺灣桃園地方法院於92年6月17日以91年度易字
    第2255號判處有期徒刑4月，於92年7月31日確定；(3)因違反
    毒品危害防制條例案件，經臺灣桃園地方法院於92年11月5
    日以92年度桃簡字第1661號判處有期徒刑4月，於92年12月
    19日確定；(4)因竊盜等案件，經臺灣桃園地方法院於93年1
    月26日以93年度簡字第19號判處應執行有期徒刑10月（所犯
    竊盜罪判處有期徒刑6月，所犯收受贓物罪判處有期徒刑5月
    ，上開2罪經合併定有期徒刑10月），於93年3月4日確定；
    上開(1)(2)(3)(4)案件嗣經合併接續執行後，於94年11月3日縮
    短刑期假釋出監，於94年11月28日縮刑期滿執行完畢。詎仍
    不知悔改，明知甲基安非他命係經行政院衛生署公告禁止使
    用，為藥事法所規範之禁藥，仍基於轉讓禁藥之犯意，分別
    於95年9月上旬之某日、同年9月20日下旬之某日及同年9月
    25日，分別在不詳處所，無償給予不詳數量之甲基安非他命
    （起訴書誤載為安非他命）各1包予羅永祥，嗣臺北市政府
    警察局刑事警察大隊偵四隊員警於95年9月26日下午3時30分
    許，持搜索票於羅永祥位在桃園縣中壢市○○路424號之住
    處，查獲甲基安非他命1包含袋重0.8公克，羅永祥供出其毒
    品之來源，經警循線於95年11月2日晚間9時30分許，在甲○
    ○位於桃園縣中壢市○○路217巷13號4樓之住處查獲，並扣
    得第二級毒品甲基安非他命2包（含袋毛重分別為10.24公克
    及3.18公克）、電子磅秤一臺、分裝杓管一支、安非他命吸
    食器一組、分裝袋179只、行動電話一支（門號0000000000
    號，含SIM卡一片）等物。
三、案經臺北市警察局移送臺灣桃園地方法院檢察署檢察官偵查
    起訴。
    理  由
壹、程序部分
一、按「被告以外之人於審判外之言詞或書面陳述，除法律有規
    定者外，不得作為證據」，刑事訴訟法第159 條定有明文。
    又按同法第159條之5第2項規定，當事人、代理人或辯護人
    於法院調查證據時，知有第159條第1項不得為證據之情形，
    而未於言詞辯論終結前聲明異議者，視為有前項之同意（指
    同條第一項之同意作為證據）。關於證人羅永祥於警詢中所
    為之供述，係被告甲○○以外之人於審判外所為之陳述，且
    公訴人未特予證明（自由證明）該等警詢筆錄具有較可信之
    特別情況，是依上開規定，該等警詢筆錄之記載，就證明構
    成犯罪之事實，無證據能力。
二、被告以外之人於偵查中向檢察官所為之陳述，除顯有不可信
    之情況者外，得為證據，同法第159條之1亦有明文可參。而
    依第159條之1傳聞法則例外之立法理由，乃檢察官代表國家
    偵查犯罪，原則上能遵守法定程序，且被告以外之人如具有
    具結能力，仍應依法具結，以擔保其據實陳述。故該條第2
    項規定「除顯有不可信之情況外」，應係指被告以外之人於
    偵查中向檢察官所為之陳述，不論是言詞或書面，有未遵守
    法律規定之情形，即檢察官於偵查中所為之證據調查，須係
    出於違法取供者、或具有具結能力之被告以外之人，未依法
    命其具結之情況，始無證據能力。查證人羅永祥在臺灣桃園
    地方法院檢察署，經檢察官告知具結義務及偽證罪之處罰，
    並依法具結而為陳述，此有卷附上開偵訊筆錄及證人結文在
    卷可參，此部分亦未經檢察官、被告及辯護人就其證據能力
    表示異議，復未據被告、辯護人就前開證人之陳述是否顯有
    不可信之狀況詳加釋明，揆諸上揭法條規定，證人羅永祥、
    於偵查中之證述自有證據能力。
三、最高法院93年度台上字第3533號判決要旨以：「刑事訴訟法
    第159條第1項雖規定，被告以外之人於審判外之言詞或書面
    陳述，除法律有規定外，不得作為證據。惟同法第159條之5
    第2項已規定，當事人、代理人或辯護人於法院調查證據時
    ，知有第159條第1項不得為證據之情形，而未於言詞辯論終
    結前聲明異議者，視為有前項之同意（指同條第一項之同意
    作為證據）。此乃第159條第1項所容許，得作為證據之例外
    規定之一」。經查：本案被告、辯護人、檢察官於言詞辯論
    終結前，均未就本院所調查除上開一、二所敘及之其他證據
    ，主張有刑事訴訟法第159條第1項不得為證據之情形，是依
    上開最高法院判決要旨，本案其他經調查之證據亦均有證據
    能力。
貳、實體部分
一、被告甲○○經合法傳喚無正當理由不到庭，惟卷查被告於原
    審否認有何轉讓禁藥予羅永祥之犯行，辯稱：伊未轉讓安非
    他命予羅永祥，可能是先前伊借錢予羅永祥給小孩買奶粉錢
    ，而羅永祥沒有還伊錢，伊口出惡言向羅永祥追討，因此羅
    永祥才誣陷伊云云。經查：
  (一)被告甲○○確有轉讓甲基安非他命予羅永祥之犯行，此業經
    證人羅永祥於偵查中證稱：伊沒有跟被告甲○○買毒品，在
    95年9月初時甲○○給伊一次，9月20幾號也給伊一次，甲○
    ○總共給三次，第三次就是被查獲的那一次，甲○○沒有向
    伊收錢，甲○○還借伊2千元去買奶粉，因為那時伊離婚心
    情不好，甲○○才會給伊毒品等語（見偵卷第161頁）。復
    參諸臺北市政府警察局刑事警察大隊偵四隊警員於95年9月
    26日下午3時30分許，持搜索票於證人羅永祥位在桃園縣中
    壢市○○路424號之住處，查獲甲基安非他命1包含袋重0.8
    公克，嗣因羅永祥供出其毒品之來源，經警循線於95年11月
    2日晚間9時30分許，在被告甲○○位於桃園縣中壢市○○路
    217巷13號4樓之住處查獲，並扣得第二級毒品甲基安非他命
    安非他命2包（含袋毛重分別為10.24公克及3.18公克）等情
    ，有台灣桃園地方法院96年度聲字第1506號裁定、台灣桃園
    地方法院檢察署95年度偵字第24067號卷內所附之搜索票、
    搜索扣押筆錄、扣押物品目錄等在卷可稽，益證被告確持有
    甲基安非他命，因見證人羅永祥因離婚心情不佳，始基於轉
    讓毒品之犯意，分別於前揭時間，轉讓不詳數量之甲基安非
    他命1包予羅永祥吸食。
  (二)又警方於95年11月2日晚間9時30分許，在被告甲○○位於桃
    園縣中壢市○○路217巷13號4樓之住處，扣得之毒品兩包（
    含袋毛重各10.24公克、3.18公克），經送請內政部警政署
    刑事警察局鑑定結果，確含有第二級毒品甲基安非他命，有
    該局95年11月28日刑鑑字第0950169325號鑑定書在卷可考（
    見偵卷第168頁）。
  (三)至證人羅永祥於原審時雖翻異前詞稱，因警察要其供出另一
    施用毒品者，而當時被告向其催討債務甚急，故於偵訊時昧
    著良心說係被告給其毒品云云，另被告亦辯稱因伊口出惡言
    向羅永祥追討債務，故羅永祥才誣陷伊云云。惟按證人之陳
    述，如有前後不符，或相互歧異時，究竟何者為可採，法院
    仍得本其自由心證予以斟酌，非謂一有不符或矛盾，即應認
    其全部均為不可採信（參照最高法院92年度台上字第6628號
    裁判意旨）。查證人羅永祥於原審時先稱，其於95年6月中
    向被告借2千元，嗣改稱係在同年4月借錢，4月中被告即催
    討債務，旋又稱不確定究係在4月或6月借款，其就借款之時
    間陳述前後不一，已啟人疑竇；又證人於原審時先稱於指認
    前只知被告之綽號，在指認照片後才知被告全名，旋又改稱
    警方先提被告全名，再提供照片供其指認，其即指認被告，
    則證人就何時知曉被告全名乙節，供述亦前後歧異，況縱警
    方先告知被告全名，在證人僅知被告綽號之情形下，證人何
    能指認被告？證人於原審之證述已有如上瑕疵，是其所稱係
    警方要其供出被告云云，並無確據以實其說，證人所言顯係
    迴護被告之詞，要無可採。而證人羅永祥於偵訊中之證詞，
    有前揭事證可資佐證，自應以其於偵查中之證述較為可採。
    另被告亦辯稱係伊向證人羅永祥催討債務，羅永祥始誣指伊
    犯罪云云，然查，被告於原審時就何時借款予羅永祥，何時
    向羅永祥催討借款等節，均謂已無記憶，則被告既自承向證
    人催款甚急，何以致就借款重要事之出借、還款時間毫無記
    憶，此悖於常情，況被告於警詢及偵訊，均未稱證人誣指，
    迨至原審時才提出此辯解，顯見被告所辯，係臨案卸責之詞
    ，亦無足採，併此敘明。
  (四)綜上所述。本案事證明確，被告犯行應堪認定。
二、查甲基安非他命屬安非他命成分，經行政院衛生署於75年7
    月11日衛署藥字第597627號公告禁止使用在案，此有行政院
    衛生署95年5月23日衛署藥字第0960021716號函可參，且甲
    基安非他命亦屬毒品危害防制條例第2條第2項規定之第2級
    毒品。按藥事法第83條第1項法定刑為7年以下有期徒刑，得
    併科新臺幣5百萬元以下罰金，較毒品危害防制條例第8條第
    2項之法定刑為重，且藥事法第83條第1項係於93年4月21日
    修正公布，同年月23日施行，94年2月5日及95年5月30日修
    正公布之藥事法該條項並未修正，為毒品危害防制條例之後
    法，而毒品之範圍尚包括影響精神物質與其製品，藥事之管
    理亦非僅止於藥品之管理，毒品未必係經公告之禁藥，禁藥
    亦未必為毒品，是毒品危害防制條例與藥事法二者，並無必
    然之特別法與普通法關係，故除有轉讓之第二級毒品達毒品
    危害防制條例第8條第6項之一定數量，經依法加重後之法定
    刑較藥事法第83條第1項之法定刑為重之情形外，因藥事法
    第83條第1項為後法，且為重法，應優先適用藥事法處罰（
    最高法院96年台上字第3582號判決意旨參照）。查本件被告
    甲○○於上開時間，三次轉讓羅永祥施用之第二級毒品甲基
    安非他命，數量固均不詳，然並無證據可資證明已超過行政
    院依毒品危害防制條例第8條第6項頒訂之「轉讓持有毒品加
    重其刑之數量標準」第2條第2項規定之淨重10公克之數量，
    依罪疑惟輕原則，應為被告有利之認定，自應認被告甲○○
    所轉讓之甲基安非他命，未達該加重處刑標準。是核被告甲
    ○○所為，係犯藥事法第83條第1項之明知為禁藥而轉讓罪
    。被告轉讓毒品三次，其犯意各別，應予分論併罰。又被告
    有如事實欄所述之前案及執行情形，有本院被告前案紀錄表
    一份在卷可稽，其於前案執行完畢後五年以內再故意犯本件
    有期徒刑以上之罪，應依刑法第47條，論以累犯並加重其刑
    ，且遞加之。又扣案之甲基安非他命2包（毛重各10.24公克
    、3.18公克，驗後總餘12.39公克），係查獲之毒品，應依
    刑法第38條第1項第1款違禁物之規定併予宣告沒收之；另扣
    案包裝甲基安非他命之包裝袋2個，均為被告所有，並供包
    裹毒品，防其裸露、潮濕，便於攜帶之用，亦應依刑法第38
    條第1項第2款宣告沒收。至扣案電子磅秤一臺、分裝杓管一
    支、安非他命吸食器一組、分裝袋179只、行動電話一支（
    門號0000000000號，含SIM卡一片）等物，並無證據證明該
    等物品與被告轉讓予羅永祥安非他命之事實有關，自不予宣
    告沒收。另檢察官起訴書，雖僅記載被告涉犯毒品危害防制
    條例第8條第2項之轉讓第2級毒品罪，為已於原審時追加起
    訴被告亦涉犯藥事法第第83條第1項之轉讓禁藥罪（見臺灣
    桃園地方法院96年審訴字第328號第44頁），是本院毋庸變
    更起訴法條，附此敘明。
三、原審未察，遽為被告無罪之諭知，尚有未洽。檢察官執以指
    摘原判決不當，為有理由，應予撤銷改判。爰審酌被告之素
    行、犯罪之動機、目的、手段、所生危害、犯罪後態度等一
    切情狀，就被告三次轉讓禁藥之犯行，分別判處有期徒刑五
    月，又被告犯罪時間均在96年4月24 日之前，所犯均合於中
    華民國96 年罪犯減刑條例減刑規定，爰均減其刑二分之一
    為有期徒刑二月十五日，並應執行刑為有期徒刑七月，以示
    懲儆。
四、被告甲○○經合法傳喚，無正當理由不到庭，爰不待其陳述
    逕行判決。
據上論斷，應依刑事訴訟法第369條第1項前段、第364條、第371
條、第299條第1項前段，藥事法第83條第1項，刑法第11條前段
、第47條、第51條第5款、第38條第1項第1款、第2款，中華民國
96年罪犯減刑條例第2條、第7條，判決如主文。
本案經檢察官王壬貴到庭執行職務。
中    華    民    國    97    年    7     月    9     日
                刑事第十八庭  審判長法  官  吳鴻章
                                    法  官  段景榕
                                    法  官  周政達
以上正本證明與原本無異。
如不服本判決，應於收受送達後十日內向本院提出上訴書狀，其
未敘述上訴之理由者並得於提起上訴後十日內向本院補提理由書
（均須按他造當事人之人數附繕本）。
                                    書記官  魏淑娟
中    華    民    國    97    年    7     月    10    日
附錄：本案論罪科刑法條全文
藥事法第83條第1項
明知為偽藥或禁藥，而販賣、供應、調劑、運送、寄藏、牙保、
轉讓或意圖販賣而陳列者，處7年以下有期徒刑，得併科新臺幣5
百萬元以下罰金。


司法院資訊處製作；財團法人民間司法改革基金會備份。
